【裁判字號】    95,訴,2042
【裁判日期】    950830
【裁判案由】    毒品危害防制條例
【裁判全文】
臺灣板橋地方法院刑事判決              95年度訴字第2042號
公  訴  人  臺灣板橋地方法院檢察署檢察官
被      告  甲○○
                  （現另案於臺灣臺北監獄臺北分監執行中）
上列被告因違反毒品危害防制條例案件，經檢察官提起公訴（95
年度毒偵字第4205號），因被告於準備程序進行中就被訴事實為
有罪之陳述，經告知簡式審判程序之旨，本院裁定由受命法官獨
任進行簡式審判程序，並判決如下：
    主  文
甲○○連續施用第一級毒品，處有期徒刑柒月；又施用第二級毒
品，處有期徒刑肆月，第二級毒品安非他命殘渣（殘留於塑膠袋
肆個，量微無法秤重），沒收銷燬之；安非他命吸食器壹組、含
上開安非他命殘渣之塑膠袋肆個，均沒收。應執行有期徒刑玖月
。第二級毒品安非他命殘渣（殘留於塑膠袋肆個，量微無法秤重
），沒收銷燬之；安非他命吸食器壹組、含上開安非他命殘渣之
塑膠袋肆個，均沒收。
    事  實
一、甲○○前於民國94月間因違反毒品危害防制條例案件，經本
    院以94年度毒聲字第1668號裁定送觀察、勒戒後，認無繼續
    施用毒品之傾向，於94年11月3 日出所，並經臺灣桃園地方
    法院檢察署檢察官於94年11月3 日以94年度毒偵字第5346號
    為不起訴處分確定。詎甲○○仍無法戒除毒癮，復於前開觀
    察、勒戒釋放後5 年內，明知海洛因及安非他命業經公告列
    為毒品危害防制條例第2 條之第1 、2 級毒品，不得非法持
    有、施用，竟基於施用第1 級毒品海洛因之摡括犯意，自95
    年4 月20日某時起至同年5 月11日為警採尿前26小時內某時
    止，在桃園縣龜山鄉○○村○○路○ 段379 號天堂鳥汽車旅
    館內，以將海洛因滲入香煙之方法，平均每星期施用1 次，
    連續施用海洛因多次，又基於施用第2 級毒品安非他命之犯
    意，於95年5 月11日13時許，亦在上址，將安非他命則置於
    玻璃球吸食器內以火燒烤產生煙霧後吸食之方式，施用安非
    他命1 次，嗣分別於94年4 月19日21時45分許，在桃園縣龜
    山鄉○○村○○路○ 段37 9號天堂鳥汽車旅館657 號房內為
    警查獲，並扣得甲○○所有供施用之毒品第二級毒品安非他
    命殘渣（殘留於塑膠袋4 個，量微無法秤重），及甲○○所
    有供施用毒品所用之安非他命吸食器1 組、含上開安非他命
    殘渣之塑膠袋4 個；又於95年5 月11日下午4 時許，亦在上
    址為警查獲，並經其同意採集尿液送驗後始悉上情。
二、案經臺北市政府警察局移請臺灣板橋地方法院檢察署檢察官
    偵查起訴。
    理  由
一、訊據被告甲○○坦承前開犯罪事實，而被告於95年4 月20、
    及同年5 月11日為警所採尿液送臺灣檢驗科技股份有限公司
    檢驗結果，發現確有嗎啡、安非他命之陽性反應，此有桃園
    縣政府警察局龜山分局被採尿人姓名編號對照表、臺北市政
    府警察局偵辦毒品案件尿液檢體委驗單、臺灣檢驗科技股份
    有限公司95年5 月8 日、同年5 月25日出具之濫用藥物尿液
    檢體檢驗報告各1 紙附卷可稽。次查，該檢驗中心係先以酵
    素免疫分析法（ＥＩＡ）篩驗，其尿液中海洛因代謝物嗎啡
    、安非他命濃度超出檢測範圍，再以氣相層析質普儀分析法
    （ＧＣ／ＭＳ）確認；其檢驗方法係以「氣相層析儀」先將
    物質氣化後，再經分析管分離，由於各種物質之沸點及對管
    柱之吸附力不同，在經過檢測器（Detector）測定後，表現
    出不同之滯留時間（Retensiontime） ，以滯留時間來判斷
    係何種物質；再利用「質普儀」為檢測器，將物質撞擊成碎
    片，記錄其質譜圖。因每個化合物之鍵結能力不同，故不同
    之物質會有其特定之質譜圖，因此在物質之判斷上有如指紋
    之鑑定，在理論上，扣除人為因素，其精確度已接近百分之
    百。此外尚有第二級毒品安非他命殘渣（殘留於塑膠袋4 個
    ，量微無法秤重），及安非他命吸食器1 組、含上開安非他
    命殘渣之塑膠袋4 個等扣案可資佐證，足證被告前開自白應
    與事實相符，應予信實。第查，被告甲○○前於94月間因違
    反毒品危害防制條例案件，經本院以94年度毒聲字第1668號
    裁定送觀察、勒戒後，認無繼續施用毒品之傾向，於94年11
    月3 日出所，並經臺灣桃園地方法院檢察署檢察官於94年11
    月3 日以94年度毒偵字第5346號為不起訴處分確定等情，有
    臺灣高等法院被告全國前案紀錄表在卷可稽，其於觀察、勒
    戒釋放後，5 年內再犯施用第1 、2 級毒品之罪，與毒品危
    害防制條例第23條第2 項之規定相符，殆無疑問。從而，本
    案事證已臻明確，被告犯行洵堪認定，自應依法論科。
二、按海洛因及安非他命分屬第1 級及第2 級毒品，毒品危害防
    制條例第2 條第2 項第1 款及第2 款定有明文。核被告甲○
    ○所為，係犯毒品危害防制條例第10條第1 項之施用第1級
    毒品罪及同條第2 項之施用第2 級毒品罪；其持有海洛因及
    安非他命之低度行為，分別為施用之高度行為所吸收，均不
    另論罪；被告多次施用第1 級毒品犯行，時間緊接、方法相
    同，所犯係構成要件相同之罪名，顯係基於概括犯意為之，
    為連續犯，應依修正前刑法第56條之規定論以一罪，並均加
    重其刑。而起訴書雖僅論及被告於95年5 月11日為警採尿前
    26小時內某時內施用第1 級毒品1 次，惟就其餘施用第1 級
    毒品犯行，因與本案起訴部分，有連續犯裁判上一罪關係，
    為起訴效力所及，本院自應併予審酌。其所犯上開二罪，犯
    意各別，行為互異，應分論併罰。第按94年2 月2 日修正公
    布，95年7 月1 日施行之刑法第2 條第1 項：「行為後法律
    有變更者，適用行為時之法律。但行為後之法律有利於行為
    人者，適用最有利於行為人之法律。」之規定，係規範行為
    後法律變更所生新舊法律比較適用之準據法，於新法施行後
    ，應適用新法第2 條第1 項之規定，為「從舊從輕」之比較
    （最高法院95年第8 次刑事庭會議決議意旨參照）。被告行
    為後刑法第56條規定，業已刪除連續犯之規定。故連續數行
    為而犯同一罪名，依修正前刑法第56條規定，應以一罪論，
    但得加重其刑；而依修正後規定，則已無連續犯可資適用，
    即應將各次犯行以數罪併合處罰，是以適用修正前關於連續
    犯之規定，對被告自係較為有利。又查被告行為後，刑法第
    51條亦於上開時間修正施行，修正前刑法第51條規定：「數
    罪併罰，分別宣告其罪之刑，依左列各款定其應執行者：‧
    ‧‧」而其中第5 款規定：「宣告多數有期徒刑者，於各刑
    中之最長期以上，各刑合併之刑期以下，定其刑期。但不得
    逾二十年。」修正後刑法第51條第5 款規定：「宣告多數有
    期徒刑者，於各刑中之最長期以上，各刑合併之刑期以下，
    定其刑期。但不得逾三十年。」比較結果，修正後刑法並非
    較有利於行為人，依刑法第2 條第1 項前段之規定，仍應依
    修正前刑法第51條第5 款規定，就上開宣告刑定其應執行之
    刑。爰審酌被告已有因施用毒品獲不起訴處分之寬典，猶因
    施用海洛因、安非他命再犯本罪，顯未衷心悛悔，漠視法令
    之禁制，恣意濫用藥品，甚為可訾，兼衡其施用安非他命、
    海洛因所生危害實以自戕健康為主，於他人尚無明顯重大危
    害及其施用之時間不長，犯後終能供認無隱，態度良好等一
    切情狀，分別量處如主文所示之刑，並依修正前51條第5款
    定其應執行之刑，以示懲戒，用勵自新。
三、又第二級毒品安非他命殘渣（殘留於塑膠袋4 個，量微無法
    秤重），為第2 級毒品，應依毒品危害防制條例第18條第1
    項前段規定宣告沒收銷燬之。安非他命吸食器1 組、安非他
    命殘渣之塑膠袋4 個，均係被告所有供施用施用毒品犯罪所
    用之物，業據被告於本院審理時供述在卷，爰依修正前刑法
    第38條第1 項第2 款之規定宣告沒收。至被告於95年5 月11
    日為警查獲扣得之安非他命吸食器2 組、天秤1 台，被告否
    認為其所有供施用之毒品或器具，陳稱吸食器2 組為黃冠傑
    、曾義舜所有等語，因扣押物品目錄上開物品所有人/ 持有
    人/ 保管人為甲○○、廖宜新，既無證據顯示上開物品為被
    告所有，供犯本案所用之物，而上開物品為同案被告廖宜新
    案件之重要證物，故就上開物品部分爰不諭知沒收。
據上論斷，應依刑事訴訟法第273 條之1 第1 項、第299 條第1
項前段，毒品危害防制條例第10條第1 項、第2 項、第18條第1
項前段，刑法第11條前段、第2 條第1 項前段、修正前刑法第56
條、第51條第5 款、第38條第1項第2款，判決如主文。
本案經檢察官張慶林到庭執行職務。
中    華    民    國    95    年    8     月    30    日
                  刑事第十八庭  法  官  吳幸娥
以上正本證明與原本無異
如不服本判決應於送達後10日內向本院提出上訴狀
                                書記官  洪惠玲
中    華    民    國    95    年    8     月    30    日
附錄本案論罪科刑法條全文：
毒品危害防制條例第10條
施用第一級毒品者，處 6 月以上 5 年以下有期徒刑。
施用第二級毒品者，處 3 年以下有期徒刑。


司法院資訊處製作；財團法人民間司法改革基金會備份。
